【裁判字號】    90,訴,777
【裁判日期】    901211
【裁判案由】    偽造貨幣
【裁判全文】
臺灣臺南地方法院刑事判決                            九十年度訴字第七七七號
    公  訴  人  臺灣台南地方法院檢察署檢察官
    被      告  張期閎
                原名乙○○
                甲○○
    共      同
    選任辯護人  呂郁斌
右列被告等因偽造貨幣案件，經檢察官提起公訴（九十年度偵字第四二九一號)，本
院判決如左：
    主  文
張期閎、甲○○共同收受後方知為偽造之通用紙幣而仍行使，均處罰金肆仟元，如易
服勞役，均以參佰元折算壹日。扣案偽造之壹仟元通用紙幣肆張（號碼ＤＴ八０００
０五ＧＹ參張、ＤＫ七一二六七三ＣＷ壹張）沒收。
    事  實
一、張期閎（原名乙○○）於民國九十年四月五日前之某日，自不知名者手中取得偽
    造之通用紙幣即新台幣（下同）一千元紙鈔四張，於收受後方知係偽造之一千元
    通用紙幣，張期閎與甲○○竟基於共同行使之犯意聯絡，由張期閎先將上揭四張
    偽造通用紙幣交付予甲○○，後由張期閎駕駛其所有之車牌號碼ＵＣ—二０七一
    號自小客車搭載甲○○，至台南縣左鎮鄉睦光村「菁仔嶺檳榔攤」（左鎮○○道
    路處），由甲○○持編號ＤＫ七一二六七三ＣＷ偽造之一千元通用紙幣一張，向
    檳榔攤之負責人戊○○○購買檳榔一包及七星牌香菸一包共九十元，並收取戊○○○找零之九百一十元，迨張期閎驅車離去後，隨即為戊○○○發現為偽造之通
    用紙幣，乃記下車牌號碼報警處理，迄同日下午十九時三十分許，在台南縣永康
    市○○○路與王行路口為警查獲，並扣得於甲○○身上起獲之證物九百一十元及
    偽造之一千元通用紙幣三張（號碼均為ＤＴ八００００五ＧＹ）。
二、案經台南縣警察局新化分局報告台灣台南地方法院檢察署檢察官偵查起訴。
    理  由
一、訊據被告張期閎、甲○○二人就甲○○於前揭時、地以一千元通用紙幣消費之事
    實均坦承不諱，惟均矢口否認有何行使偽造通用紙幣之犯行，被告張期閎辯稱：
    案發前一日伊友人己○○向伊買受佛具桌裙，交付價款一萬二千元，適逢被告甲○○向伊借一萬二千元欲買茶葉，乃將己○○所交付之一萬二千元原封不動借予
    被告甲○○，伊確實不知其中四張係偽鈔云云；至被告甲○○則辯稱：案發當日
    伊向被告張期閎借款一萬二千元，伊取其中一張購買檳榔及香菸，伊確實不知係
    偽鈔，警局訊問時因過於緊張，警訊所言並非伊真意云云。經查：(1)被告甲○○
    於「菁仔嶺檳榔攤」交付偽造之一千元通用紙幣購買檳榔、香菸之事實，除部分
    據被告張期閎、甲○○坦承不諱外，業據證人戊○○○即「菁仔嶺檳榔攤」之負
    責人於警訊及本院訊問時指訴綦詳（詳警卷及本院九十年七月十九日訊問筆錄）
    ，此外，並有扣案之偽鈔四張在卷可查，堪信為真。(2)另該四張紙鈔經送內政部
    警政署刑事警察局鑑定亦認：送鑑新台幣一千元卷（四張）其上同心圓印刷紋線
    、正反面套印圖案、無浮水印等均與標準新台幣一千元樣張不符，前述偽鈔均判
    係偽造無訛，有該局九十年四月十七日刑鑑字第五０三四七號鑑驗通知書一紙附
    卷可稽，復經本院當庭勘驗前揭四張偽鈔：其中三張偽鈔號碼同為ＤＴ八０００
    ０五ＧＹ、另一張號碼為ＤＫ七一二六七三ＣＷ；均無浮水印及防偽線；四張紙
    質相同，較真鈔之質地為硬，色澤、圖形均較真鈔版為模糊等情，此亦有本院九
    十年八月六日勘驗筆錄附卷可稽，又觀諸扣案偽鈔上無浮水印，材質粗糙，顏色
    與真鈔顯有差異，其差異至為明顯，一看即知是偽鈔，與真鈔迥然不同，被告二
    人並非無生活經驗之人，豈無加以辨識之能力？(3)且被告甲○○於警訊時所陳：
    「（問：該三張新台幣一千元的假鈔是何人所有？）是乙○○所有」、「（問：
    假鈔是乙○○所有，為何會在你身上？）因為我們要去買茶葉，乙○○就拿假鈔
    給我，叫我去買」、「（問：乙○○共拿多少假鈔給你？）他共拿四張新台幣一
    千元的假鈔給我」、「（問：你拿假鈔，為何還要購物？）貪小利」等語（詳警
    卷），足徵被告甲○○與張期閎於消費前即知悉所行使之通用紙幣係偽鈔。雖被
    告甲○○辯稱：筆錄係警察說，要伊照講云云。惟此已為製作被告甲○○警訊筆
    錄之警員丙○○否認在卷（詳本院九十年七月十九日訊問筆錄），復經本院勘驗
    被告甲○○之警訊錄音內容與警訊筆錄記載相符，警員與被告甲○○採一問一答
    的方式製作筆錄，被告甲○○語氣平順自然，警訊錄音並無被告甲○○所稱是警
    察將要被告承認之情事，此亦有本院九十年八月六日及同年十一月十三日訊問筆
    錄在卷可憑，被告甲○○之警訊筆錄，係在自由意思下所為之陳述，應堪認定。
    (4)又參以被告張期閎雖於本院調查時陳稱：案發前一日己○○交付一萬二千元之
    貨款予伊，適當日被告甲○○向伊借款一萬二千元，伊乃將一萬二千元原封不動
    交付被告甲○○等語，被告甲○○及證人己○○亦於本院訊問時附和其詞，然被
    告甲○○於警訊中堅稱：被告張期閎交付四張千元偽鈔予伊乙節，而被告張期閎
    於警訊中亦陳稱：交付四張千元紙鈔予被告甲○○等情明確，此亦經本院當庭勘
    驗被告張期閎之警訊錄音帶屬實，核與證人即查獲本件之員警丁○○於本院調查
    時到庭結證稱：「甲○○當我的面自己由身上拿出來一疊鈔票給我，‧‧‧在這
    一疊鈔票中，只有三張一千元的偽鈔，其他都是一百元的真鈔」等語相符（詳本
    院九十年十一月十三日訊問筆錄），故被告張期閎係一次交付四張千元偽鈔予被
    告甲○○行使之事實，亦堪認定。從而，證人己○○之證述自不得採為有利被告
    二人之證詞，則以被告張期閎既僅一次交付四張一千元紙鈔予被告甲○○消費，
    顯認識所持者非真鈔，否則豈有如此巧合之事。綜上所述，益證被告二人確有於
    收受後仍持以行使之意，被告二人所辯，純屬矯飾，均委無足採。本件事證明確
    ，被告二人犯行洵堪認定，應依法論科。
二、核被告張期閎、甲○○二人所為，均係犯刑法第一百九十六條第二項之收受後方
    知為偽造之通用紙幣而仍行使罪。被告二人就上開犯行，具有犯意聯絡及行為分
    擔，為共同正犯。公訴人認被告二人上開犯行所涉罪名為刑法第一百九十六條第
    一項之行使偽造貨幣罪，惟按刑法第一百九十六條第一項之行使偽造紙幣罪，以
    明知係偽造之紙幣，故意收受後冒充真幣行使為構成要件，如其收受之初並不知
    係偽造，嗣後發覺因不甘受損失而仍行使者，則其情節較輕，同條第二項另設有
    專科罰金之規定，與第一項之行使偽幣罪有別，最高法院二十七年上字第四二九
    號著有判例。查本件並未查扣大量偽造千元紙幣，而被告二人除上開犯行外，並
    無其他行使偽造通用紙幣犯行，且由被告甲○○警訊所陳，僅足以認定被告二人
    行使之際斷無不知該紙幣係屬偽鈔情事，並無積極證據證明被告二人於收受上開
    偽造紙幣之初，即明知上開紙幣係屬偽鈔，而仍故意收受，其後並冒充真幣行使
    ，核其二人所為，應僅構成收受後方知為偽造之通用紙幣而仍行使罪，公訴人認
    被告二人係犯同條第一項行使偽造貨幣罪，尚有未洽，惟起訴事實既屬相同，起
    訴法條應予變更。爰審酌被告二人之品行、智識程度、犯罪之動機、手段、所生
    危害及犯後態度等一切情狀，量如主文所示之刑，並諭知易服勞役之折算標準，
    以資懲儆。至扣案偽造之一千元通用紙幣四張（號碼ＤＴ八００００五ＧＹ三張
    、ＤＫ七一二六七三ＣＷ一張）依刑法第二百條之規定宣告沒收。
據上論斷，應依刑事訴訟法第二百九十九條第一項前段、第三百條、刑法第二十八條
、第一百九十六條第二項、第四十二條第二項、第二百條、罰金罰鍰提高標準條例第
一條前段、第二條，判決如主文。
本案經檢察官施胤宏到庭執行職務。
中      華      民      國    九十      年     十二     月     十一     日
                                      臺灣臺南地方法院刑事第二庭
                                          法  官  鄭  燕  璘
右正本證明與原本無異。
如不服本判決，應於判決送達後十日內，向本院提出上訴狀。
                                          書記官  田  富  蓉
中      華      民      國    九十      年     十二     月     十三     日
附錄本案論罪科刑法條全文：
刑法第一百九十六條
行使偽造、變造之通用貨幣、紙幣、銀行券或意圖供行使之用而收集或交付於人者，
處三年以上十年以下有期徒刑，得併科五千元以下罰金。
收受後方知為偽造、變造之通用貨幣、紙幣、銀行券，而仍行使或意圖供行使之用而
交付於人者，處五百元以下罰金。
第一項之未遂犯罰之。


司法院資訊處製作；財團法人民間司法改革基金會備份。
